---
title: "20211101062_R_FİNAL_"
format: html
editor: visual
---

```{r}
library(dplyr)
library(ggplot2)

```

```{r}
library(readxl)
X7_vdym_ilce_baznda_hanelerin_yllk_tatil_tercihleri <- read_excel("7-vdym-ilce-baznda-hanelerin-yllk-tatil-tercihleri.xlsx")
View(X7_vdym_ilce_baznda_hanelerin_yllk_tatil_tercihleri)
```

Satır- Sutun Sayısı

```{r}
dim(X7_vdym_ilce_baznda_hanelerin_yllk_tatil_tercihleri)
```

Veri setinde herhangi bir eksik gözlem yoktur.

```{r}
any(is.na(X7_vdym_ilce_baznda_hanelerin_yllk_tatil_tercihleri))
```

Ümraniye\`de hiç tatil yapmayanlar

```{r}
 X7_vdym_ilce_baznda_hanelerin_yllk_tatil_tercihleri %>% 
   select(İlçe,`Hiç tatil yapmıyorum`) %>%
   filter(İlçe=="ÜMRANİYE")
```

Tatil_yapmayanın_olmadığı_ilçeler

```{r}
  X7_vdym_ilce_baznda_hanelerin_yllk_tatil_tercihleri %>% 
   select(İlçe,`Hiç tatil yapmıyorum`) %>%
   filter(`Hiç tatil yapmıyorum`==0)
```

Özet İstatistikler

```{r}
summary(X7_vdym_ilce_baznda_hanelerin_yllk_tatil_tercihleri)

```

Hiç tatil yapmayan Kişi sayısı

```{r}
sum(X7_vdym_ilce_baznda_hanelerin_yllk_tatil_tercihleri$`Hiç tatil yapmıyorum`)
```

```{r}
filtrelenmis_veri <- X7_vdym_ilce_baznda_hanelerin_yllk_tatil_tercihleri %>%
  filter(İlçe %in% c("ÜMRANİYE", "ESENYURT","ÜSKÜDAR","BEŞİKTAŞ","PENDİK"))

grafik <- ggplot(filtrelenmis_veri, aes(x=`Hiç tatil yapmıyorum`, y=İlçe))
grafik + geom_point()
```

İlçe sutunu çıkartıldı ve satır toplamları bulundu

```{r}
a=X7_vdym_ilce_baznda_hanelerin_yllk_tatil_tercihleri %>% 
   select(-İlçe) 

Toplam_d=rowSums(a)
```

Satır toplamları Toplam sutunu olarak eklendi

```{r}
a$Toplam<-Toplam_d
a
```

Toplam gözlem sayısı bulundu

```{r}
Top_gözlem<-sum(a$Toplam)
```

İlçeler sutunu seçilip geri eklendi

```{r}
ilçeler=X7_vdym_ilce_baznda_hanelerin_yllk_tatil_tercihleri %>% 
   select(İlçe) 
 Top.veri <- cbind(ilçeler,a)
```

İlçelerin toplam içindeki yüzdeleri hesaplandı ve veri setine eklendi

```{r}
Top.veri$Yüzde<-(Top.veri$Toplam/ Top_gözlem)*100
View(Top.veri)
```

```{r}
ggplot(Top.veri, aes(x = "", y = Yüzde, fill = İlçe)) +
  geom_bar(stat = "identity", width = 1) +
  coord_polar(theta = "y") +
  theme_void() +
  labs(fill = "", title = "      İlçelere Göre Toplam Veri Dağılım")

```

Ümraniye ilçesi tatil seçim yüzdesi

```{r}
UMRANIYE<-(Top.veri[37,2:10]/Top.veri[37,11])*100
```

Ümraniye için data frame

```{r}
as.numeric(UMRANIYE[1,])

df <- data.frame(
  Kategori = c("Hiç tatil yapmıyorum","Kıyı kesimlerinde eğlenceye yönelik tatiller","Doğa ve tabiat tatilleri (Kamp, doğa vb.)
","Termal/Kaplıca tatilleri
","Kültürel tatiller (Antik kent, ören yeri, farklı ülke şehir/mutfak kültürleri vb.)
","Deniz turu tatili (Gemi turu, tekne gezileri vb.)
","Memleket/akraba tatili
","Diğer","Evde veya şehir içinde farklı aktiviteler
"),

  yüzde = c(69.2449355  ,3.8674033 , 1.8416206 , 0.7366483 , 1.2891344,  5.8931860 ,16.9429098 , 0.1841621,  0.0000000)
)
```

```{r}
ggplot(df, aes(x = "", y = yüzde, fill = Kategori)) +
  geom_bar(stat = "identity", width = 1) +
  coord_polar(theta = "y") +
  theme_void() +
  labs(fill = "", title = "     ÜMRANİYE İlçesinin Tatil Seçim Dağılımı")
```

Sancaktepe ilçesi tatil seçim yüzdesi

```{r}
Sancaktepe<-(Top.veri[29,2:10]/Top.veri[29,11])*100
```

Sancaktepe için data frame

```{r}
as.numeric(Sancaktepe[1,])

df2 <- data.frame(
  Kategori = c("Hiç tatil yapmıyorum","Kıyı kesimlerinde eğlenceye yönelik tatiller","Doğa ve tabiat tatilleri (Kamp, doğa vb.)
","Termal/Kaplıca tatilleri
","Kültürel tatiller (Antik kent, ören yeri, farklı ülke şehir/mutfak kültürleri vb.)
","Deniz turu tatili (Gemi turu, tekne gezileri vb.)
","Memleket/akraba tatili
","Diğer","Evde veya şehir içinde farklı aktiviteler
"),

  yüzde = c(68.2539683 , 6.6666667 , 0.3174603 , 0.6349206 , 0.3174603 , 0.6349206 ,20.6349206 , 0.6349206 , 1.9047619)
)
```

```{r}
ggplot(data = df2, aes(x = yüzde, y = Kategori)) +
  geom_point() +
  labs(title = "      Sancaktepe ", x = " Yüzde (%)", y = "Tatil Seçimi")
```

Toplam kategori sayıları

```{r}
g <-sum(a$`Hiç tatil yapmıyorum`)
h<-sum(a$`Memleket/akraba tatili`)
j<-sum(a$`Kıyı kesimlerinde eğlenceye yönelik tatiller`)
k<-sum(a$`Doğa ve tabiat tatilleri (Kamp, doğa vb.)`)
l<-sum(a$`Termal/Kaplıca tatilleri`)
m<-sum(a$`Kültürel tatiller (Antik kent, ören yeri, farklı ülke şehir/mutfak kültürleri vb.)`)
n<-sum(a$`Deniz turu tatili (Gemi turu, tekne gezileri vb.)`)
x<-sum(a$Diğer)
z<-sum(a$`Evde veya şehir içinde farklı aktiviteler`)


```

Toplam gözlem sayısı

```{r}
Top_gözlem<-sum(a$Toplam)
```

İstanbul geneli yüzdeler

```{r}
Hiç_tatil_yapmıyorum<-(g/Top_gözlem)*100
Memleket_akraba_tatili<-(h/Top_gözlem)*100
Kıyı_kesımlerınde_eglenceye_yönelik_tatıller<-(j/Top_gözlem)*100
Doğa_ve_tabiat_tatilleri<-(k/Top_gözlem)*100
Termal_Kaplıca_tatilleri<-(l/Top_gözlem)*100
Kültürel_tatiller<-(m/Top_gözlem)*100
Deniz_turu_tatili<-(n/Top_gözlem)*100
Diğer<-(x/Top_gözlem)*100
Evde_veya_şehir_içinde_farklı_aktiviteler<-(z/Top_gözlem)*100


```

```{r}
df3 <- data.frame(
  Kategori = c("Hiç tatil yapmıyorum","Kıyı kesimlerinde eğlenceye yönelik tatiller","Doğa ve tabiat tatilleri (Kamp, doğa vb.)
","Termal/Kaplıca tatilleri
","Kültürel tatiller (Antik kent, ören yeri, farklı ülke şehir/mutfak kültürleri vb.)
","Deniz turu tatili (Gemi turu, tekne gezileri vb.)
","Memleket/akraba tatili
","Diğer","Evde veya şehir içinde farklı aktiviteler
"),

  yüzde = c(28.54223 , 15.34911 , 21.84348 , 8.584427 , 4.859234 , 3.797719 ,5.347135 , 8.142678 , 3.560361)
)
```

```{r}
ggplot(df3, aes(x = "", y = yüzde, fill = Kategori)) +
  geom_bar(stat = "identity", width = 1) +
  coord_polar(theta = "y") +
  theme_void() +
  labs(fill = "", title = "     İstanbul Geneli Tatil Seçim Dağılımı")
```

Regresyon analizi

P değeri anlamlı çıksada r kare oldukça düşük anlamsız bir model.

```{r}
d<-Top.veri$`Memleket/akraba tatili`
  f<-Top.veri$Diğer
model<-lm(f~ d)
summary(model)

```

Rastgele verilerin %10 kısmını NA yapma

```{r}
for (sutun in names(a)) {

set.seed(123)

na_indexes <- sample(1:nrow(a), size = round(0.1 * nrow(a)))

a[na_indexes, sutun] <-NA

}

View(a)
```

Eksik veri olduğunu söyler

```{r}
any(is.na(a))

```

Eksik değer sayısı

```{r}
sum(is.na(a))
```

```{r}

library(naniar)
gg_miss_var(a)
```

```{r}
library(Amelia)
Amelia::missmap(a)
```

Ortalamaya göre eksik veri doldurma

```{r}

a <- a %>%
  mutate(across(everything(), ~ ifelse(is.na(.), mean(., na.rm = TRUE), .)))
```

Yuvarlama

```{r}
a<-round(a)
V
```

Orjinal veri ile karşılaştırdığımızda yöntemin başarılı olduğu söylenebilir.
